臺灣高等法院民事判決
                                     108年度再易字第79號
再審  原告  昌亞貿易有限公司

法定代理人  劉勝榮  
訴訟代理人  李亦庭律師
再審  被告  明鴻木器股份有限公司

法定代理人  吳坤茂  
訴訟代理人  鄭雅云律師
上列當事人間請求損害賠償等事件，再審原告對於中華民國108
年6月12日本院確定判決（107年度上易字第330號），提起再審
之訴，本院判決如下：
    主  文
再審之訴駁回。
再審訴訟費用由再審原告負擔。
    事實及理由
壹、程序方面：
    按再審之訴，應於30日之不變期間內提起。前項期間，自判
    決確定時起算，判決於送達前確定者，自送達時起算；其再
    審之理由發生或知悉在後者，均自知悉時起算。但自判決確
    定後已逾5年者，不得提起，民事訴訟法第500條第1項、第2
    項分別定有明文。查本院於民國108年6月12日所為107年度
    上易字第330號判決，因訴訟標的金額未逾新臺幣（下同）1
    50萬元，不得上訴第三審而確定（下稱原確定判決），並於
    108年6月21日寄送，有本院民事書記官辦案進行簿在卷可憑
    （見本院卷第542頁），再審原告於108年7月19日提起本件
    再審之訴（見本院卷第1頁），自未逾民事訴訟法第500條規
    定之30日不變期間，合先敘明。
貳、實體方面：
一、再審原告主張：再審被告第1次安裝之55片門扇，其中21片
    門扇（下稱原21片門扇）於103年7、8月間發現有變形問題
    ，由再審被告於104年10月5、6日重新安裝。惟該重新安裝
    之21片門扇（下稱系爭門扇），仍有諸多瑕疵，伊向再審被
    告催告修繕未果，於105年2月18日起訴解除承攬契約，再審
    被告於105年3月24日收受起訴狀繕本，未逾民法第514條第1
    項所定1年期間。原確定判決竟以第1次安裝之原21片門扇為
    審判對象，並以103年7、8月間起算1年權利行使期間，適用
    民法第514條規定顯有錯誤，且漏未審酌伊所主張再審被告
    因系爭門扇有瑕疵遭解約而應返還35萬0,700元及再審被告
    就系爭門扇之瑕疵有可歸責事由應賠償52萬元之全部證據，
    而有民事訴訟法第496條第1項第1款、第497條規定之再審事
    由等情。並聲明：㈠、原確定判決關於駁回後開第2、3項之
    訴部分廢棄（再審起訴狀誤載為原確定判決廢棄）。㈡、再
    審被告應給付再審原告35萬0,700元，及自105年3月25日起
    至清償日止，按週年利率百分之5計算之利息。㈢、再審被告
    應給付再審原告52萬元，及自107年6月16日起至清償日止，
    按週年利率百分之5計算之利息。
二、按再審之訴顯無再審理由者，得不經言詞辯論，以判決駁回
    之，民事訴訟法第502條第2項定有明文。又再審之訴顯無再
    審理由，係指依再審原告所主張之再審理由，不經調查即可
    認定，在法律上顯無理由而不能獲得勝訴之判決者而言。
三、經查：
㈠、原確定判決並無民事訴訟法第496條第1項第1款規定之再審理
    由：
  ⒈按適用法規顯有錯誤者，得以再審之訴對於確定終局判決聲
    明不服，民事訴訟法第496條第1項第1款定有明文。而所謂
    適用法規顯有錯誤者，係指確定判決所適用之法規顯然不合
    於法律規定，或與司法院現尚有效及大法官會議之解釋顯然
    違反者而言，含消極之不適用法規，顯然影響裁判者，但不
    包含漏未斟酌證據、判決理由不備、判決理由矛盾、取捨證
    據及認定事實錯誤之情形在內。又原確定判決依其所認定之
    事實而為法律上之判斷，亦不生適用法規顯有錯誤之問題。
  ⒉原確定判依兩造於102年4月間簽訂之工程承攬合約書（下稱
    系爭契約）、證人即上訴人之員工莊題竹證稱再審被告係於
    103年3月底第1次幫昌亞旅館安裝門片等語、兩造之陳述、1
    03年4月8日臺北市政府各機關聯合辦理昌亞旅館設立會勘暨
    公共安全檢查紀錄表及同年月28日臺北市政府消防局消防安
    全檢查紀錄表，認定再審被告係於103年3月31日前即已完成
    系爭契約約定之承攬工作（含前述55片門扇之施作），防火
    門消防驗收則於同年4月8日完成，應於是日起算保固期間1
    年。依民法第514條第1項規定，定作人之瑕疵修補請求權、
    修補費用償還請求權、減少報酬請求權、損害賠償請求權或
    契約解除權，「均因瑕疵發見後」1年間不行使而消滅，是
    雖曾行使瑕疵修補請求權，仍不影響其契約解除權「權利行
    使期間」之起算，此乃基於承攬性質及法律安定性所為之特
    別規定，以促定作人從速行使權利，應不容許就「瑕疵發見
    後」之起算時點以約定延長之，始符法意。再審原告既主張
    其發見原21片門扇瑕疵之時點為103年7、8月間，則依民法
    第495條第1項規定之損害賠償請求權或同法第494條規定之
    契約解除權，應自瑕疵發見之103年7、8月間起算1年內行使
    ，始為合法，其於105年2月18日起訴依民法第494條規定解
    除瑕疵門扇部分之系爭契約，再審被告於105年3月24日收受
    起訴狀繕本，已逾民法第514條第1項所定解除契約之1年期
    間。再審原告主張：兩造曾協議繼續修繕，並由再審被告於
    104年10月5、6日更換安裝系爭門扇，自該日起算1年內仍得
    依民法第494條規定解除契約云云，無足採信。因而認再審
    原告行使契約解除權已逾民法第514條第1項規定之1年期間
    ，解除契約不合法。經核並無民事訴訟法第496條第1項第1
    款適用法規顯有錯誤之情形。再審原告屢屢指摘原確定判決
    曲解其於前訴訟程序之主張，顯係誤解民法第514條第1項所
    定1年期間起算點之認定依據，是其徒以前揭情詞主張原確
    定判決適用民法第514條第1項規定顯有錯誤云云，均非有據
    。
㈡、原確定判決並無民事訴訟法第497條規定之再審理由：
  ⒈按依民事訴訟法第466條不得上訴於第三審法院之事件，除前
    條規定外，其經第二審確定之判決，如就足影響於判決之重
    要證物，漏未斟酌者，亦得提起再審之訴，同法第497條定
    有明文。而所謂「就足影響於判決之重要證物，漏未斟酌」
    ，係指足以影響判決基礎之重要證物，雖在前訴訟程序業已
    提出，然未經原確定判決加以斟酌，或忽視當事人聲明之證
    據而不予調查，或就依聲請或依職權調查之證據未為判斷而
    言，且須以該項證物如經斟酌，原確定判決將不至為如此之
    論斷為必要，若縱經斟酌亦不足影響原確定判決之內容，或
    原確定判決曾於理由中說明其為不必要之證據者，均與本條
    規定之要件不符。
  ⒉再審原告雖主張：再審被告安裝之系爭門扇有瑕疵，伊行使
    瑕疵擔保請求權解除契約，再審被告應依民法第259條第2款
    規定返還35萬0,700元之全部證據，原確定判決均漏未審酌
    云云。然原確定判決係認再審原告起訴依民法第494條規定
    解除瑕疵門扇部分之系爭契約，已逾民法第514條第1項規定
    之1年期間（詳前述），縱有再審原告主張之瑕疵存在，亦
    不得行使契約解除權，因而認再審原告依民法第259條第2款
    規定請求再審被告返還工程款35萬0,700元，於法無據。足
    見民法第259條第2款規定之回復原狀請求權已無從成立，則
    再審原告主張之門扇瑕疵情形為何、瑕疵擔保請求權是否成
    立及其金額之全部證據，均無斟酌之必要，縱經斟酌亦不足
    影響原確定判決之結果，自無民事訴訟法第497條「就足影
    響於判決之重要證物，漏未斟酌」之情形。
  ⒊再審原告雖主張：再審被告以存證信函（再證12）、電子郵
    件（再證13）承認原21片門扇係安裝瑕疵，自有可歸責之事
    由；再依證人莊題竹之證述（再證14）、再審原告之存證信
    函（再證15），再審被告未於104年9月1、2日到場安裝系爭
    門扇；且依現場照片（再證2）、系爭契約（再證5），更換
    安裝系爭門扇應有全館停業之必要，原確定判決漏未審酌上
    開再審被告就系爭門扇之瑕疵有可歸責事由且應依民法第22
    7條第2項規定賠償全館停業4日（即104年9月1、2日、同年1
    0月5、6日）之營業損失共計52萬元之重要證據云云。然原
    確定判決係以一般旅館退房、入住時間之常情為據，認定再
    審被告安裝更換系爭門扇並無全館停業之必要，再審被告亦
    未要求全館停業，因而認再審原告之停業損失非屬必要，且
    與再審被告施作系爭門扇無關，再審原告依民法第227條第2
    項規定請求再審被告賠償全館停業4日之營業損失52萬元，
    於法不合。足見民法第227條第2項規定之損害賠償請求權已
    無從成立，則再審原告上開所指原21片門扇之瑕疵是否可歸
    責於再審被告等證據，均無斟酌之必要，縱經斟酌亦不足影
    響原確定判決之結果，自無民事訴訟法第497條「就足影響
    於判決之重要證物，漏未斟酌」之情形。
  ⒋準此，原確定判決已斟酌卷內證據資料及全辯論意旨，認定
    民法第494條規定之契約解除權不得行使及民法第259條第2
    款規定之回復原狀請求權、民法第227條第2項規定之損害賠
    償請求權均不成立，並敘明「兩造其餘攻擊或防禦方法及所
    用之證據，經本院斟酌後，認為均不足以影響本判決之結果
    」（見本院卷第44頁），堪認再審原告上開所指證據，均無
    斟酌之必要，縱經斟酌亦不足影響原確定判決之結果。再審
    原告仍以前揭情詞主張原確定判決就足影響於判決之重要證
    物漏未斟酌云云，要非有據。
四、綜上所述，再審原告依民事訴訟法第496條第1項第1款及第4
    97條規定，對原確定判決提起再審之訴，依其主張不經調查
    即可認定在法律上不能獲得勝訴之判決，顯無上開規定之再
    審理由，爰依民事訴訟法第502條第2項規定，不經言詞辯論
    ，逕以判決駁回之。
參、據上論結，本件再審之訴為無理由，依民事訴訟法第502條
    第2項、第78條，判決如主文。
中　　華　　民　　國　 109　　年　　3 　　月　　30　　日
                  民事第十八庭 
                        審判長法  官  吳青蓉
                              法  官  周美雲
                              法  官  賴彥魁
正本係照原本作成。
不得上訴。
中　　華　　民　　國　 109　　年　　3 　　月　　30　　日
                              書記官  高瑞君